臺灣桃園地方法院行政訴訟判決　
110年度交字第454號
111年5月3日辯論終結
原      告  吳東澄  
被      告  桃園市政府交通事件裁決處
                      設桃園市○○區○○路00號7~8樓
代  表  人  張丞邦    住同上
訴訟代理人  黃一鳴律師
上列當事人間交通裁決事件，原告不服告民國110年9月14日桃交
裁罰字第58－D49A50090號裁決，提起行政訴訟，本院判決如下：
    主  文
原告之訴駁回。
訴訟費用新臺幣參佰元由原告負擔。
    事實及理由
一、事實概要：
    原告於民國108年3月29日16時55分許，駕駛車牌號碼0000－0
    0號自用小客車（下稱系爭車輛），行經桃園市中壢區月眉
    一路與山佳二路口時，與其他兩車發生交通事故，經桃園市
    政府警察局交通警察大隊（下稱舉發機關）員警認原告有「
    行經無號誌交岔路口不依規定；違反道路交通安全規則肇事
    致人死亡」等違規，遂逕行舉發並填製掌電字第D49A50090
    號之舉發違反道路交通管理事件通知單（下稱系爭舉發通知
    單），記載應到案日期108年8月2日前，並移送被告處理。
    嗣原告並未到案陳述不服舉發，經被告函請舉發機關協助查
    明事實後，認原告確有「一、行經無號誌交岔路口不依規定
    。二、違反道路交通安全規則肇事致人死亡」等違規，即於
    110年9月14日填製桃交裁罰字第58－D49A50090號裁決書（下
    稱原處分），爰依道路交通管理處罰條例（下稱處罰條例）
    第45條第1項第15款、第61條第1項第4款及違反道路交通管
    理事件統一裁罰基準及處理細則（下稱裁罰基準及處理細則
    ）等規定，裁處原告罰鍰新臺幣（下同）900元，吊銷駕駛
    執照等處分。原告不服，於是提起本件行政訴訟。
二、原告起訴主張及聲明：
（一）主張要旨：對於造成被害人死亡，原告亦很難過，且很誠
      心以勞保退休金理賠家屬，故懇請鈞院不要吊銷原告駕駛
      執照。
（二）聲明：撤銷原處分。
三、被告答辯及聲明：
（一）答辯要旨：
    ⒈引用處罰條例第45條第1項第15款、第61條第1項第4款、第
      67條第3項、道路交通安全規則（下稱道安規則）第93條
      第1項第2款、裁罰基準及處理細則第10條第1項、第2項第
      4款等相關交通法規之條文（詳卷附答辯狀）。
    ⒉參照臺灣高等法院110年度交上訴字第59號刑事判決意旨觀
      之，原告確有違反道路交通安全規則，且經判決處有期徒
      刑6月，緩刑2年。復按行政罰法第26條第1項：「一行為
      同時觸犯刑事法律及違反行政法上義務規定者，依刑事法
      律處罰之。但其行為應處以其他種類行政罰或得沒入之物
      而未經法院宣告沒收者，亦得裁處之」、第2項：「前項
      行為如經不起訴處分、緩起訴處分確定或為無罪、免訴、
      不受理、不付審理、不付保護處分、免刑、緩刑之裁判確
      定者，得依違反行政法上義務規定裁處之」等規定，本件
      原告雖經臺灣高等法院判決處有期徒刑6月，緩刑2年，惟
      被告仍得依違反行政法上義務規定裁處之。是立法者既明
      定罰則，行政機關即無裁量之空間。
　　⒊至原告稱因吊銷駕照，可能影響渠工作云云，然裁決機關
      本即應依法裁決，此為法治國家必須依循之基本原則，亦
      無相關法律規定對此可考量行為人即原告之家庭狀況或生
      計困難等情事而得據以執為免罰之依據。再者，吊銷駕駛
      執照乃法律所明文規定之法律效果，被告尚無酌減權限，
      而依其程度定有不同裁罰標準，尚未逾越必要之程度，與
      比例原則無違。從而，被告據以裁罰，於法並無不合。 
　　⒋綜上所述，系爭車輛駕駛因有「行經無號誌交岔路口不依
      規定、違反道路交通安全規則肇事致人死亡」等情，已該
      當處罰條例第45條第1項第15款、第61條第1項第4款等規
      定之要件。是被告依法裁處，應無違誤，原告之訴為無理
      由。
（二）聲明：駁回原告之訴。
四、本院之判斷：
（一）前提事實：
      原告於108年3月29日16時55分許，駕駛系爭車輛行經桃園
      市中壢區月眉一路與山佳二路口時，與其他兩車發生交通
      事故，經舉發機關員警認原告有「行經無號誌交岔路口不
      依規定；違反道路交通安全規則肇事致人死亡」等違規之
      情，此有臺灣高等法院110年度交上訴字第59號刑事判決
      （見本院卷第65至68頁）、舉發機關111年3月1日中警分
      交字第1110012186號函文（見本院卷第69頁）、道路交通
      事故現場圖（見本院卷第73頁）、道路交通事故調查表㈠㈡
      、原告道路交通事故調查筆錄（見本院卷第77至79頁）、
      訴外人道路交通事故調查筆錄（見本院卷第81至83頁）、
      被害人家屬之道路交通事故調查筆錄（見本院卷第85至86
      頁）、道路交通事故現場照片（見本院卷第89至113頁）
      、違規採證光碟（見本院卷第115頁）、108年度調偵字第
      1983號起訴書（見本院卷第118至122頁）、系爭舉發通知
      單（見本院卷第127頁）、駕駛人基本資料（見本院卷第1
      29頁）等資料各1份在卷可憑。
（二）被告認定原告有「行經無號誌交岔路口不依規定、違反道
      路交通安全規則肇事致人死亡」等違規，並無違誤：
    ⒈按「汽車駕駛人，爭道行駛有下列情形之一者，處新臺幣6
      00元以上1,800元以下罰鍰：十五、行經無號誌交叉路口
      及巷道不依規定或標誌、標線指示」、「汽車駕駛人，駕
      駛汽車有下列情形之一者，吊銷其駕駛執照：四、違反道
      路交通安全規則、第33條之管制規則，因而肇事致人死亡
      」，處罰條例第45條第1項第15款、第61條第1項第4款分
      別定有明文。又「行車速度，依速限標誌或標線之規定，
      無速限標誌或標線者，應依下列規定：二、行經設有彎道
      、坡路、狹路、狹橋、隧道、學校、醫院標誌之路段、道
      路施工路段、泥濘或積水道路、無號誌之交岔路口及其他
      人車擁擠處所，或因雨霧致視線不清或道路發生臨時障礙
      ，均應減速慢行，作隨時停車之準備」，道安規則第93條
      第1項第2款所明定。
    ⒉經查，本院依職權勘驗被告所提供之行車記錄器影像，其
      內容略以：「（一）檔案名稱：3781-ZV號行車攝影。⒈錄
      影畫面時間共1分，本檔案之錄影畫面係2019年3月29日17
      時許所錄製，為原告車輛行車記錄器之影像畫面，錄影畫
      面影像與聲音無法對上，聲音會提早出現。⒉錄影畫面一
      開始，原告係駕駛車牌號碼0000－00號自用小客車（下稱
      系爭車輛），暫停於路邊。⒊錄影畫面時間17時1 分7 秒
      許，系爭車輛開始往前行駛，嗣錄影畫面時間17時1 分24
      秒許，自錄影畫面內可聽見很大一聲碰撞的聲音，但系爭
      車輛仍行駛於山佳二路上，尚未駛至路口處。⒋錄影畫面
      時間17時1分28秒許，系爭車輛已駛至中壢區月眉一路與
      山佳二路口處，並進行左轉。⒌錄影畫面時間17時間17時1
      分32秒許，於系爭車輛仍處於左轉之過程中，可看見錄影
      畫面右下角有一橘色影像出現，而對向車道則有一台銀色
      自小客車經過，嗣系爭車輛即暫停於車道上。（二）檔案
      名稱：4088-KV號行車攝影。⒈錄影畫面時間共3 分，本檔
      案之錄影畫面係2019年3月29日16時許所錄製，為訴外人
      行車記錄器之影像畫面。⒉錄影畫面時間16時53分43秒許
      ，被害人（即死者），騎乘普通重型機車自訴外人車輛左
      側進行超車，並行駛至訴外人車輛前方，嗣被害人機車至
      錄影畫面結束，均一直行駛於訴外人車輛之右前方，嗣訴
      外人車速均保持在100公里以上」等情（見本院卷第142至
      143頁）觀之，足認原告於108年3月29日16時55分許，確
      有駕駛系爭車輛行經桃園市中壢區月眉一路與山佳二路口
      處進行左轉時，疏未注意未暫停讓直行車先行，貿然左轉
      致發生本件交通事故，嗣經本院以109年度審交訴字第159
      號判決判處原告拘役50日，經上訴至臺灣高等法院後，以
      110年交上訴字第59號判決判處緩刑2年確定等事實，亦為
      原告所不爭執，並有臺灣高等法院110年度交上訴字第59
      號刑事判決、舉發機關111年3月1日中警分交字第1110012
      186號函文、道路交通事故現場圖、道路交通事故調查表㈠
      ㈡、原告道路交通事故調查筆錄、訴外人道路交通事故調
      查筆錄、被害人家屬之道路交通事故調查筆錄、道路交通
      事故現場照片、108年度調偵字第1983號起訴書、系爭舉
      發通知單等資料（見本院卷第65至69頁、第73頁、第77至
      79頁、第81至83頁、第85至86頁、第89至113頁、第118至
      122頁、第127頁）在卷可佐。故堪認定原告確有「行經無
      號誌交岔路口不依規定、違反道路交通安全規則肇事致人
      死亡」等違規行為。
    ⒊又原告為持有合法駕駛執照之人，對於道路交通安全規則
      理應知悉，是本件原告之違規行為，縱認非故意，亦有「
      應注意，能注意，而未注意」之過失責任。故本件被告認
      定原告有「行經無號誌交岔路口不依規定、違反道路交通
      安全規則肇事致人死亡」等違規，並無違誤。
（三）被告以原處分裁罰原告900元、吊銷駕駛執照，1年內不得
      考領駕駛執照，並無違誤：
    ⒈按「汽車駕駛人，爭道行駛有下列情形之一者，處新臺幣6
      00元以上1,800元以下罰鍰：十五、行經無號誌交叉路口
      及巷道不依規定或標誌、標線指示」、「汽車駕駛人，駕
      駛汽車有下列情形之一者，吊銷其駕駛執照：四、違反道
      路交通安全規則、第33條之管制規則，因而肇事致人死亡
      」、「汽車駕駛人，曾依本條例其他各條規定吊銷駕駛執
      照者，一年內不得考領駕駛執照」，處罰條例第45條第1
      項第15款、第61條第1項第4款、第67條第3項分別定有明
      文。
    ⒉應適用之裁罰基準表：按違反道路交通管理事件統一裁罰
      基準及處理細則第1條規定：「本細則依道路交通管理處
      罰條例第92條第4項規定訂定之」、第2條第1項、第2項規
      定：「處理違反道路交通管理事件之程序及統一裁罰基準
      依本細則之規定辦理。前項統一裁罰基準，如附件違反道
      路交通管理事件統一裁罰基準表」，核上開統一裁罰基準
      及處理細則之規定，就其立法目的及功能，乃為防止處罰
      機關枉縱或偏頗，依道路交通管理處罰條例第92條第4項
      所授權交通部會同內政部訂定「違反道路交通管理事件統
      一裁罰基準及處理細則」及其附件「違反道路交通管理事
      件統一裁罰基準表」，用以維持裁罰之統一性與全國因違
      反道路交通管理事件受處罰民眾之公平，不因裁決人員不
      同，而生偏頗，寓有避免各監理機關於相同事件恣意為不
      同裁罰之功能，並非法所不許，於憲法上保障人民財產權
      之意旨並無牴觸（此並有司法院釋字第511號解釋意旨理
      由足資參照），是被告自得依此基準而為裁罰。
    ⒊原告確有「行經無號誌交岔路口不依規定、違反道路交通
      安全規則肇事致人死亡」等違規行為，已詳如前述，且原
      告係於應到案期限內到案聽後裁決，又依裁罰基準表規定
      ：「行經無號誌交叉路口及巷道不依規定或標誌、標線指
      示」、「違反道路交通安全規則、第33條之管制規則，因
      而肇事致人死亡」，逾越應到案期限60日以上，繳納罰鍰
      或逕行裁決處罰者，裁處罰鍰900元及吊銷駕駛執照。是
      本件被告依處罰條例第45條第1項第15款、第61條第1項第
      4款、第67條第3項、裁罰基準及處理細則及裁罰基準表等
      規定，以原處分裁罰原告罰鍰900元、吊銷駕駛執照，1年
      內不得考領駕駛執照，經核即屬於法有據，該等處分並無
      違誤。故原告訴請撤銷原處分為無理由，應予駁回。
　　⒋至原告表示：其已使用勞保退休金理賠給被害人，希望不
      要吊銷其駕駛執照，給其有份工作可以生活等語。惟查，
      被告依處罰條例第61條第1項第4款之規定，所為吊銷原告
      駕駛執照之處分，縱對原告生計造成影響，惟依系爭規定
      之意旨，本在保障道路用路人交通往來之安全，並增進社
      會大眾對汽車車輛駕駛人之信賴，縱被告所為吊銷駕駛執
      照之處分，限制原告從事一定駕駛工作，然基於維護交通
      安全之重要公益，此一處分亦未與憲法第7條之平等原則
      相牴觸。況本院審認本件裁決吊銷駕駛執照處分所造成工
      作權之影響亦僅限於駕駛車輛部分，原告仍可從事其他工
      作，且在吊銷駕駛執照禁考1年之期間屆滿後，原告仍可
      再次透過考試取得駕駛執照，尚非完全禁止原告據以工作
      生存之權利，從而，原告主張吊銷駕駛執照將影響其工作
      云云，仍難據為有利之斟酌。
（四）本件判決基礎已臻明確，兩造其餘之攻擊防禦方法及訴訟
      資料經本院審酌後，核與判決結果不生影響，無一一論述
      之必要，附此敘明。
五、本件第一審裁判費為裁判費300元，應由原告負擔，爰確定
    第一審訴訟費用額如主文第二項所示。
六、據上論結，本件原告之訴無理由，依政訴訟法第237條之8  
    第1項、第98條第1項前段等規定，判決如主文。
中　　華　　民　　國　　111 　年　　5 　　月　　11　　日
　　　　　　　　　行政訴訟庭　法　官　黃漢權
上為正本係照原本作成。
如不服本判決，應於判決送達後20日內，向本院提出上訴狀並表
明上訴理由（原判決所違背之法令及其具體內容或依訴訟資料可
認為原判決有違背法令之具體事實），其未載明上訴理由者，應
於提出上訴後20日內向本院補提理由書（上訴狀及上訴理由書均
須按他造人數附繕本，如未按期補提上訴理由書，則逕予駁回上
訴），並應繳納上訴裁判費新臺幣750元。
中　　華　　民　　國　　111 　年　　5 　　月　　12　　日
                              書記官  蕭竣升